【裁判字號】    95,上易,986
【裁判日期】    951109
【裁判案由】    賭博
【裁判全文】
臺灣高等法院臺中分院刑事判決         95年度上易字第986號
上  訴  人  臺灣臺中地方法院檢察署檢察官
被      告  乙○○
選任辯護人  張慶宗  律師
選任辯護人  何孟育  律師
被      告  丙○○
                    之2號5樓
上列上訴人因賭博案件，不服臺灣臺中地方法院95年度易字第61
0號中華民國95年6月20日第一審判決（起訴案號：臺灣臺中地方
法院檢察署94年度偵字第16372號） ，提起上訴，本院判決如下
：
    主  文
原判決撤銷。
乙○○共同在公眾得出入之場所賭博財物，處罰金新台幣陸仟元
，如易服勞役以新台幣貳仟元折算壹日。扣案之電動賭博機具參
拾參台、開分卷拾玖張、集點卡貳拾肆張、賭資參萬柒仟陸佰元
沒收。又乙○○共同在公眾得出入之場所賭博財物，處罰金新台
幣陸仟元，如易服勞役以新台幣貳仟元折算壹日。扣案之電動賭
博機具參拾參台、開分卷拾玖張、集點卡貳拾肆張、賭資參萬柒
仟陸佰元沒收。應執行罰金新台幣壹萬元，如易服勞役，以新台
幣貳仟元折算壹日。扣案之電動賭博機具參拾參台、開分卷拾玖
張、集點卡貳拾肆張、賭資參萬柒仟陸佰元沒收。
丙○○共同在公眾得出入之場所賭博財物，處罰金新台幣玖仟元
，如易服勞役以新台幣貳仟元折算壹日。扣案之電動賭博機具參
拾參台、開分卷拾玖張、集點卡貳拾肆張、賭資參萬柒仟陸佰元
沒收。又丙○○共同在公眾得出入之場所賭博財物，處罰金新台
幣玖仟元，如易服勞役以新台幣貳仟元折算壹日。扣案之電動賭
博機具參拾參台、開分卷拾玖張、集點卡貳拾肆張、賭資參萬柒
仟陸佰元沒收。應執行罰金新台幣壹萬陸仟元，如易服勞役，以
新台幣貳仟元折算壹日。扣案之電動賭博機具參拾參台、開分卷
拾玖張、集點卡貳拾肆張、賭資參萬柒仟陸佰元沒收。
    事  實
一、丙○○為設於臺中市○○區○○街三十巷五號開放營業為公
    眾得出入之場所「久大電子遊戲場」之負責人，嗣為圖不法
    利得，竟基於賭博之犯意，於九十四年五月起，以月薪新台
    幣（下同）二萬元僱用同具賭博犯意聯絡之乙○○為現場櫃
    檯人員，以擺設於「久大電子遊戲場」內之「至尊高手７Ｐ
    Ｋ」、「（樸克）魔術方塊」、「７靶射擊」、「超級金明
    星水果盤」、「超越顛峰滿貫大亨」等機具共三十三台與不
    特定之賭客賭博財物。賭博方式係由不特定之賭客，先以現
    金向開分小姐以新臺幣（下同）十元兌換一分或一元兌換一
    分不等比例開分後，押注分數與機器對賭，如有押中，可得
    倍數不等之分數，最後視殘存分數之多寡，而按一比十或一
    比一等原開分比例，先行向開分小姐兌換積分卡後，再持積
    分卡向當班櫃檯負責人員以一分兌換一元之比例，在廁所旁
    邊或櫃後面換取同額現金，若積分歸零，則所下注之賭資
    全歸被告丙○○所有。乙○○則負責開分及在櫃檯收取賭客
    之積分卡，再將積分卡所對應之現金供賭客兌換。迄警方接
    獲檢舉派警員蕭敏政先於九十四年五月二十四日及二十六日
    至「久大電子遊戲場」蒐證，於同年月二十七日十九時十分
    許，蕭敏政再度喬裝客人前往把玩並將積分卡兌換現金，由
    乙○○在廁所走道前交付現款時止，乙○○、丙○○先與不
    詳姓名之成年人賭博一次，在廁旁邊由雅鈴兌換不詳數額之
    現款予該不詳姓名之成年人，後又另行起意與不詳姓名之成
    年人賭博一次，在櫃後面由乙○○兌換不詳數額之現款予
    該不詳姓名之成年人。於九十四年五月二十七日下午八時三
    十五分許，在上址扣得被告丙○○所有供賭博所用之電動機
    具三十三台、一百分開分卷十七張、二百分開分卷一張、二
    千分開分卷一張、五千分集點卡四張、一千點集點卡二十張
    等物及置於櫃之賭資三萬七千六百元（另一千五百元係被
    告兌換給蕭敏政）。
二、案經台中市警察局第六分局報請台灣台中地方法院檢察署檢
    察官偵查起訴。
    理  由
一、訊據被告二人均矢口否認犯上開罪行，被告張雅玲辯稱：開
    分卷是可以下次再來玩，不可以換錢，警訊時太緊張，之前
    我是找錢給蕭敏政，最後一次我換給他1500元，因為他一直
    拜託我，說他以後不來了，一直說，說很久，我想說應該沒
    有關係云云。被告丙○○辯稱：查獲時我不在場，我們公司
    並沒有賭博的行為，開分券不是賭博用的，而是開分的云云
    。經查：
二 、
（一）關於證據能力之爭執：
  １、按除顯有不可信之情況外，公務員職務上製作之紀錄文書
      、證明文書，亦得為證據。刑事訴訟法第一百五十九條之
      四第一款定有明文。查卷附之職務報告係臺中市警察局第
      六分局警員蕭敏政就本案查獲之源由（即接獲民眾檢舉）
      、其喬裝客人進入「久大電子遊戲場」探訪之經過及結果
      ，暨向原審法院申請取得搜索票後，前往執行搜索之過程
      、查獲情形等，加以製作之紀錄文書，核與卷內之搜索票
      、搜索扣押筆錄暨扣押物品目錄表、警員蕭敏政於九十四
      年五月二十四日、二十六日進入該店探訪拍攝之針孔錄影
      內容均相符合，被告及選任辯護人又未具體指出上開職務
      報告，有何顯不可信之情況，依首揭規定，應認卷附之職
      務報告，具有證據能力。
  ２、扣案之現金三萬七千六百元，係臺中市警察局第六分局警
      員於九十四年五月二十七日持本院搜索票前往「久大電子
      遊戲場」執行搜索，在櫃檯內查扣一節，業據被告乙○○
      坦認無訛，被告乙○○之辯護人於原審雖辯稱：其中之三
      萬元係該店要繳納營業稅之用，非營利所得云云，除被告
      丙○○亦為相同辯解外，並無其他證據可資佐實，尚難遽
      採，本院又查無任何證據可證警方有違法取得上開扣案現
      金之事證，應認扣案之現金三萬七千六百元，得作為本案
      之證據，有證據能力，均合先明。
（二）被告丙○○係設在臺中市○○區○○街三十巷五號「久大
      電子遊戲場」之負責人，在該店內擺設電子遊戲機具「至
      尊高手７ＰＫ」十台、「（樸克）魔術方塊」五台、「７
      靶射擊」五台、「超級金明星水果盤」十台、「超越顛峰
      滿貫大亨」三台，供不特定客人把玩，把玩方式係由客人
      先以現金向開分小姐以十元兌換一分或一元兌換一分不等
      之比例開分後，押注分數與機器對玩，如有押中，可得倍
      數不等之分數，最後視殘存分數之多寡，再按一比十或一
      比一等原開分比例，向開分小姐兌換積分卡。而自九十四
      年五月起，被告乙○○即受僱在該店擔任現場櫃檯人員，
      負責開分及在櫃檯收取客人之積分卡等事實，業據被告丙
      ○○、乙○○供承在卷，復經臺中市警察局第六分局警員
      蕭敏政於偵查中（證人偵查中之證述並無顯有不可信之情
      況，自有證據能力，得採酌）及原審法院審理時結證無訛
      ，並有臺中市警察局第六分局搜索扣押筆錄暨扣押物品目
      錄表、「久大電子遊戲場」平面配置圖、台中市政府電子
      遊藝場營業級別證、現場照片、手抄表、被告乙○○出勤
      表、開分券、集點卡、針孔錄影光碟翻拍照片附卷及上開
      三十三台電子遊戲機具暨賭資扣案可資佐證，堪認屬實。
（三）證人蕭敏政於九十四年五月二十四日、二十六日、二十七
      日，分別有喬裝客人，進入「久大電子遊戲場」把玩店內
      遊戲機具，均由被告乙○○負責開分、洗分，並先後以積
      分卡兌換現金二千元、五百元、一千五百元之事實，業經
      證人蕭敏政於偵查及原審法院審理時結證明確（證人蕭敏
      政偵查中之證述並無顯有不可信之情況，自有證據能力，
      得採酌），且經原審法院當庭撥放證人蕭敏政於九十四年
      五月二十四日、二十六日入店把玩至兌換現金過程之針孔
      錄影光碟，勘驗無訛，有勘驗筆錄在卷可憑，另有針孔錄
      影光碟翻拍之照片存卷可佐。被告乙○○辯稱：於九十四
      年五月二十四日、二十六日是找錢給證人蕭敏政云云，核
      與針孔錄影光碟拍攝到之內容不相符，顯不可採。
（四）按認定犯罪事實所憑之證據，並不以直接證據為限，即綜
      合各種間接證據，本於推理作用，為認定犯罪事實之基礎
      ，如無違一般經驗法則，尚非法所不許（最高法院四十四
      年台上字第七○二號判例參照），證人蕭敏政先後至久大
      電子遊戲場與被告等擺設之機具對賭，雖因其旨在偵查犯
      罪，並無賭博之意思，與被告丙○○、乙○○間均欠缺相
      互對立之意思合致，被告丙○○、乙○○就被告乙○○於
      九十四年五月二十四日、二十六日、二十七日先後兌換現
      金二千元、五百元、一千五百元予證人蕭敏政之行為，不
      構成賭博罪。然就證人蕭敏政上開證述及所拍攝之光碟自
      可作為被告張雅玲警訊時所供承：客人把玩後，大部分都
      在廁所旁邊，只有客人少的時候才在櫃後面兌換現金，
      因為一班僅僱用我一人，所以由當班者負責兌換現金等語
      之佐證，堪認被告張雅玲警訊所供有兌換現金等情屬實。
      ，被告乙○○並不否認有為上開警訊供述，經本院當庭履
      勘警訊錄音帶，上開警訊筆錄並無強暴、脅迫、利誘、詐
      欺、疲勞訊問或其他不正之方法之情事，被告先後所辯「
      警查問我什麼我聽不清楚，那時我有說你說什麼我都不清
      楚，他說沒關係我說什麼你就說什麼，我以為他問我在哪
      裡找錢」、「我開始時說「沒有」，警察說我胡說，我就
      很緊張，警察一再追問，我才說在廁所那邊」云云及辯護
      人所稱：錄音內容被告乙○○最先陳述，是說沒有賭博，
      警察說「你胡說」即為不同意被告之陳述，使被告為其他
      之陳述云云，均不足採。此外並有上述現場照片、開分券
      、集點卡在卷及三十三台電子遊戲機具、賭資三萬七千六
      百元扣案可資佐證。
（五）被告乙○○係受僱之現場職員，每月領取固定之薪水，豈
      會違背負責人即被告丙○○規定之經營方式，甘冒被取締
      之風險，自行兌換現金予客人，堪認被告乙○○係受被告
      丙○○之指示方為兌換現金之犯行。被告等既以扣案之電
      動機具供不特定人玩、賭，雖非全部前往把玩者均具賭博
      之犯意而有兌換現金之行為，然渠等實際上既有以扣案電
      動機具與不特定人賭博財物之事實如上述，所為均觸犯刑
      法在公眾得出入之場所賭博財物罪，尚難以證人張郁元、
      張祐銘、詹永文於偵查中陳述無賭博之情事，即為有利被
      告等之認定。
（六）又本件並無證據證明被告丙○○自經營之初即有以擺設之
      電動機具與不特定人賭博財物之行為，且前往把玩者亦非
      均具賭博之犯意有兌換財物之行為如上述，且未當場查獲
      參賭者，爰依最有利於被告等之認定，認被告等自九十四
      年五月間起與不特定之成年人賭博財物二次，分別由被告
      乙○○在廁所旁邊及櫃後面兌換一次現款。至證人蕭敏
      政於原審雖證稱：九十四年五月二十七日伊有看到另名客
      人換現金，但當時針孔攝影機還沒開，來不及錄影等語（
      本院卷第六十四頁），然為被告乙○○所堅詞否認，證人
      及當日參與查緝之人員並未能查出該名客人之年籍資料，
      以供法院查考，又無其他證據足佐，自難僅憑證人蕭敏政
      之證述，遽認被告等於九十五年五月二十七日有與不詳姓
      名者賭博財物之情事。
（七）綜上所述，本件事證明確，被告等上開所辯均係脫卸之詞
      ，不足採信，犯行均堪認定。
三、被告二人以扣案之三十三台電動機具與不特定人賭博財物，
    公訴人認二人犯常業賭博罪行固非無見，然九十四年二月二
    日修正公布，九十五年七月一日施行之刑法第二百六十七條
    已廢除常業賭博之規定，比較修正前後之規定，以修正後之
    規定有利於被告，依刑法第二條第一項但書規定應適用修正
    後之法律。核被告二人所為均係犯刑法第二百六十六條第一
    項之賭博罪，公訴人認係犯第二百六十七條之常業賭博罪，
    起訴法條應予變更。被告二人與不詳姓名之成年人賭博二次
    如上述，係各犯二次賭博罪，被告二人間有犯意聯絡及行為
    分擔，為共同正犯。原審未詳細勾稽遽為被告等無罪之諭知
    ，尚有未洽，檢察官以原審判決被告無罪不當為由上訴有理
    由，應由本院將原審判決撤銷改判，爰審酌被告等犯罪之動
    機、目的、手段、犯罪所生之危害及犯罪後之態度等一切情
    狀，分別量處如主文第二、三項所示之刑，並依修正後之規
    定諭知易服勞役之折算標準及定其執行刑（九十四年二月二
    日修正公布，九十五年七月一日施行之刑法第三十三條第五
    款規定罰金為新台幣一千元以上，以百元計算之；第四十二
    條第三項規定易服勞役以一千元、二千元或三千元折算一日
    ；與修正前刑法第三十三條第五款規定，罰金為一元以上；
    第四十二條第二項規定易服勞役以一元以上三元以下折算一
    日（依修正前之罰金罰鍰提高標準條例第二條提高一百倍，
    為一百元以上三百元以下折算一日，換算新幣為三百元以上
    九佰元以下折算一日）比較結果，前者不利被告，後者則有
    利被告，綜合比較，一併適用修正後之規定）。扣案之電動
    賭博機具參拾參台、開分卷拾玖張、集點卡貳拾肆張及賭資
    參萬柒仟陸佰元分別係賭博之器具及在櫃檯兌換現款處查獲
    之財物，業據被告乙○○於警訊時供承在卷，依刑法第二百
    六十六條第二項之規定宣告沒收。其餘扣案物品則與本件賭
    博犯行無涉（其中一千五佰元業經被告張雅玲兌換給無賭博
    犯意之證人蕭敏政，亦非於賭檯或兌換籌碼處查獲），爰不
    予宣告沒收。
四、據上論斷，應依刑事訴訟法第三百六十九條第一項前段、第
    三百六十四條、第三百條、第二百九十九條第一項前段、刑
    法第二條第一項、第二十八條、第二百六十六條第一項、第
    二項、第五十一條第七款、第四十二條第三項、刑法施行法
    第一條之一，決如主文。
本案經檢察官甲○○到庭執行職務。
中    華    民    國    95    年    11    月    9     日
              刑事第九庭  審判長法  官  陳  筱  珮
                                法  官  余  仕  明
                                法  官  康  應  龍
上列正本證明與原本無異。
不得上訴。
                                書記官  姚  錫  鈞
中    華    民    國    95    年    11    月    10    日
                                                      Ｒ


司法院資訊處製作；財團法人民間司法改革基金會備份。
